【裁判字號】    97,易,1416
【裁判日期】    971219
【裁判案由】    詐欺
【裁判全文】
臺灣士林地方法院刑事判決              97年度易字第1416號
公  訴  人  臺灣士林地方法院檢察署檢察官
被      告  乙○○
上列被告因詐欺案件，經檢察官提起公訴（97年度偵字第6879號
），被告於本院審理中為有罪之陳述，本院合議庭裁定由受命法
官獨任依簡式審判程序審理，並判決如下：
    主  文
乙○○共同犯詐欺取財罪，處有期徒刑柒月，扣案國泰世華銀行
（帳號：000000000000號）、中國信託銀行（帳號：0000000000
00號）存摺各壹本均沒收；又共同犯詐欺取財罪，處有期徒刑柒
月，扣案國泰世華銀行（帳號：000000000000號）存摺壹本沒收
。應執行有期徒刑壹年，扣案國泰世華銀行（帳號：0000000000
00號）、中國信託銀行（帳號：000000000000號）存摺各壹本均
沒收。
    事  實
一乙○○於民國97年1 月2 日上午8 時40分許，依中國時報G8
  版見標示「郵銀簿買賣，另徵外務數名」之廣告撥打所留之
 （02）00000000電話探詢；於同日上午10時許，與詐騙集團成
  員之一即姓名年籍不詳綽號為「阿強」之成年男子，約在臺北
  縣三重市重陽國小大門口見面，應「阿強」要求同意提供自己
  之銀行帳戶作為詐騙集團行騙所用，並允以月薪（新台幣）2
  萬8,000 元向「阿強」應徵擔任「車手」負責提領詐騙所得之
  工作，隨即由「阿強」陪同先前往中國信託銀行重陽分行（設
  臺北縣三重市○○路○ 段66號），由乙○○出面就其原設於該
  銀行帳戶（帳號：000000000000號）之存摺及提款卡申請補發
  ，成功取得補發之存摺、提款卡後，隨即再由「阿強」陪同前
  往國泰世華銀行忠誠分行（設臺北市○○區○○路2 段247 號
  ），由乙○○出面就其原設於該銀行之帳戶（帳號：00000000
  0000號）之存摺及提款卡申請補發，並成功取得補發之存摺、
  提款卡後，即同時將上開二銀行帳戶存摺、提款卡提供予「阿
  強」所屬詐騙集團用以作為詐騙款項入款、提款使用，以此方
  式與該詐騙集團共同基於意圖為自己不法之所有之犯意聯絡，
  共同為下列詐騙行為：
(一)於97年1 月2 日前數日，該詐騙集團中不詳姓名之成員打電話
  予甲○○佯稱略：係桃園縣政府警察局之警察，有一叫鄭文忠
  之人在聯邦銀行用甲○○之帳戶洗錢，甲○○涉及詐騙集團將
  會被收押，帳戶內的錢及不動產會被凍結云云，甲○○原先不
  予理會，嗣因又陸續接獲電話要求其配合臺灣臺北地方法院檢
  察署（下稱臺北地檢署）張介欽檢察官查銀行帳戶，並要求其
  匯款至臺北地檢署帳戶內並將提供該署之資產公證收據，使甲○○陷於錯誤，於97年1 月2 日上午轉帳新臺幣（下同）268
  萬5,000 元入乙○○上揭國泰世華銀行帳戶內，乙○○隨即由
  「阿強」陪同在國泰世華銀行忠誠分行，由乙○○出面先以臨
  櫃提領現金260 萬元，隨後以自動提款機提領現金三筆分別為
  3 萬元、3 萬元、2 萬4,000 元，共提領268 萬4,000 元當場
  交予「阿強」；甲○○轉帳後發覺有異，始知受騙，惟被詐騙
  之款項已遭提領近空，無從取回。
(二)於97年1 月2 日下午某時，該詐騙集團中不詳姓名之成員打電
  話予丁○○佯稱略：係臺北地檢署檢察官張書華，丁○○因身
  份證被他人冒用，帳戶內金錢涉及洗錢，需與檢察官密切配合
  ，將帳戶內金錢凍結並匯往指示之帳戶以便監管，以利檢察官
  辦案云云，使丁○○陷於錯誤，於97年1 月2 日下午3 時39分
  轉帳280 萬元入乙○○上揭中國信託銀行帳戶內；乙○○於提
  領上開(一)所稱之款項後，與「阿強」及所屬之詐騙集團共同接
  續上揭(一)之犯意，隨即於同（2） 日下午3 時50分許與「阿強
  」抵達中國信託銀行重陽分行，由乙○○出面先以臨櫃提領現
  金270 萬元，隨後以自動提款機提領現金四筆分別為3 萬元、
  3 萬元、3 萬元、1 萬元，將丁○○所匯全數提領一空，並當
  場交予「阿強」；丁○○轉帳後發覺有異，始知受騙，惟被詐
  騙之款項已無從取回。
(三)又於97年1 月2 日上午9 時許，由該詐騙集團中不詳姓名之女
  子佯稱銀行行員打電話向丙○○稱有人冒用其帳戶，並稱會有
  刑警大隊之人員與其聯絡，隨即於97年1 月3 日上午9 時許，
  再由一集團成員自稱刑警大隊之人打電話給丙○○，稱其涉及
  詐騙集團會被收押帳戶會被凍結，嗣又有一自稱吳益盛檢察官
  之人要求丙○○先將帳戶之錢匯入存保公司，等查完案件後再
  把錢匯還丙○○，使丙○○陷於錯誤，轉帳100 萬元至乙○○
  上揭國泰世華銀行帳戶內，同（3） 日隨即由「阿強」陪同乙○○前往國泰世華銀行忠誠分行，由乙○○出面先以臨櫃提領
  現金95萬元，隨後以自動提款機提領現金三筆分別為3 萬元、
  2 萬元，將丙○○所匯全數提領一空，並當場交予「阿強」；
  丙○○轉帳後發覺有異，始知受騙，惟被詐騙之款項已無從取
  回。
二、案經臺北市政府警察局報請臺灣士林地方法院檢察署檢察官
    偵查起訴。
    理  由
一、本件被告所犯非死刑、無期徒刑或最輕本刑有期徒刑3 年以
    上之罪，亦非高等法院管轄第一審案件，且於準備程序進行
    中，被告先就被訴事實為有罪之陳述，經告知被告簡式審判
    程序之旨，並聽取檢察官、被告之意見後，本院裁定進行簡
    式審判程序，是本件之證據調查，依刑事訴訟法第273 條之
    2 規定，不受同法第159 條第1 項、第161 條之2 、第161
    條之3 、第163 條之1 及第164 條至第170 條規定之限制，
    合先敘明。
二、上揭犯罪事實，業據被告乙○○於本院審理中坦承不諱（參
    見本院卷第73頁、77頁、81頁），核與證人甲○○、丙○○
    於警詢中之陳述、偵查中之述證，丁○○於本院審理時之證
    述（參見本院卷第78-80 頁）均大致相符，復有中國時報應
    徵廣告影本1 份、臺北地檢署資產公證收據、強制性資產凍
    結執行書、刑事傳票、陽信商業銀行匯款收執聯（見偵卷第
    44頁第2 張，此為甲○○匯款部分）、臺灣銀行匯出匯款回
    條聯（見偵卷第48頁，此為丙○○匯款部分）影本各一紙、
    國泰世華商業銀行忠誠分行97年6 月23日國世忠誠字第0970
    000029號函及所附存摺存款交易查詢表、存款相關業務申請
    書影本、印鑑卡影本各一份、中國信託商業銀行股份有限公
    司97年6 月25日中信銀集作字第97507386號函、97年10月16
    日中信銀集作字第97511346號函及所附之歷史交易查詢報表
    各一份、財團法人金融聯合徵信中心通報案件紀錄資訊一紙
    （見偵卷第52頁），復有扣案國泰世華銀行存摺、中國信託
    銀行存摺各一本及存摺封面暨內頁列印各一份（參見偵卷第
    32-35 頁）可資佐證，堪認被告之自白與事實相符，足以採
    信。本件事證行明確，被告犯行堪以認定，應依法論科。
三、核被告乙○○所為，係犯刑法第339條第1項之詐欺取財罪。
    查被告係97年1 月2 日同時給「阿強」上開二個帳戶供詐騙
    集團使用，又公訴人97年12月10日於審理程序當庭擴張增列
    之上開犯罪事實(二)犯行，係被告於97年1 月2 日在國泰世華
    銀行忠誠分行領出犯罪事實(一)款項後，同（2） 日隨即前往
    中國信託銀行重陽分行所為，是犯罪事實(一)(二)二次提款舉動
    ，係於密切接近之時、地實施，雖客觀上分屬被害人甲○○
    、丁○○被詐騙之款項，然以被告所提領之時、地密接性而
    言，尚難認被告主觀上足以知悉係分屬不同被害人所匯入，
    且(一)(二)各行為之獨立性極為薄弱，依一般社會健全觀念，在
    時間差距上難以強行分開，主觀上顯係基於一貫犯意，在刑
    法評價上，以視為數個舉動之接續施行，合為包括之一行為
    予以評價，較為合理，則屬接續犯，而為包括之一罪，是就
    犯罪事實(二)本院自得一併審究，附此敘明。被告與「阿強」
    及其所屬之詐騙集團成員間，就上開犯行均有犯意聯絡、行
    為分擔，為共同正犯。又被告所為之上開犯罪事實(三)之犯行
    ，與犯罪事實(一)(二)非同日所為，時間難認為密接，又被害人
    亦非屬同一，所為之犯罪事實(三)難認係接續之犯意，應認係
    另起犯意之個別行為，是所為之犯罪事實(一)(二)與(三)共二行為
    之間，犯意個別，行為各殊，應分論併罰。係爰審酌被告年
    輕力壯，然好逸惡勞、不思進取，參與詐欺集團行詐，破壞
    社會秩序，致使人心惶惶，詐騙金額龐大，惡性非輕，惟姑
    念犯後坦承罪行，且依所參與詐欺行為程度及未獲利益以觀
    ，亦非屬集團核心份子，且亦未曾經法院科處有期徒刑之刑
    ，有臺灣高等法院被告前案紀錄表一份可佐，堪認素行非惡
    等一切情狀，量處如主文所示之刑，並定其應執行之刑。另
    扣案國泰世華銀行存摺、中國信託銀行存摺各一份，均以被
    告名義開立，且係被告所有分別供作本件詐欺犯罪所用之物
    ，業據被告供明在卷（見本院卷第85頁審理筆錄），依刑法
    第38條第1 項第2 款於各主文項下諭知沒收。
據上論斷，應依刑事訴訟法第273 條之1 第1 項、第299 條第1
項前段，刑法第28條、第339 條第1 項、第51條第5 款、第38
條第1 項第2 款，判決如主文。
本案經檢察官莊富棋到庭執行職務
中    華    民    國    97    年    12    月    19    日
                  刑事第四庭法  官  吳維雅
以上正本證明與原本無異。
如不服本判決，應於收受送達後10日內向本院提出上訴書狀，其
未敘述上訴理由者，應於上訴期間屆滿後20日內向本院補提理由
書狀（均須按他造當事人之人數附繕本）。
                            書記官  劉育君
中    華    民    國    97    年    12    月    19    日
附錄本罪論罪科刑法條全文：
中華民國刑法第339條
意圖為自己或第三人不法之所有，以詐術使人將本人或第三人之
物交付者，處5 年以下有期徒刑、拘役或科或併科1 千元以下罰
金。
以前項方法得財產上不法之利益或使第三人得之者，亦同。
前二項之未遂犯罰之。


司法院資訊處製作；財團法人民間司法改革基金會備份。
